【裁判字號】    99,裁,3550
【裁判日期】    991230
【裁判案由】    所有權登記
【裁判全文】
最  高  行  政  法  院  裁  定
                                      99年度裁字第3550號
上  訴  人  彭文彬
被 上訴 人  新北市樹林地政事務所
代  表  人  魏念銘
上列當事人間所有權登記事件，上訴人對於中華民國99年8月19
日臺北高等行政法院98年度訴字第2243號判決，提起上訴，本院
裁定如下：
    主  文
上訴駁回。
上訴審訴訟費用由上訴人負擔。
    理  由
一、被上訴人原為臺北縣樹林地政事務所，民國99年12月25日起
    因臺北縣升格為新北市而更名為新北市樹林地政事務所，核
    先敘明。
二、按對於高等行政法院判決之上訴，非以其違背法令為理由，
    不得為之，行政訴訟法第242條定有明文。依同法第243條第
    1項規定，判決不適用法規或適用不當者，為違背法令；而
    判決有同條第2項所列各款情形之一者，為當然違背法令。
    是當事人對於高等行政法院判決上訴，如依行政訴訟法第24
    3條第1項規定，以高等行政法院判決有不適用法規或適用不
    當為理由時，其上訴狀或理由書應有具體之指摘，並揭示該
    法規之條項或其內容；若係成文法以外之法則，應揭示該法
    則之旨趣，倘為司法院解釋或本院之判例，則應揭示該判解
    之字號或其內容。如以行政訴訟法第243條第2項所列各款情
    形為理由時，其上訴狀或理由書，應揭示合於該條項各款之
    事實。上訴狀或理由書如未依此項方法表明者，即難認為已
    對高等行政法院判決之如何違背法令有具體之指摘，其上訴
    自難認為合法。
三、緣被上訴人依財政部國有財產局臺灣北區辦事處（下稱國有
    財產局）囑託辦理毗鄰坐落新北市○○區○○○段35-4號、
    35-5號、35-8號等3筆未登記土地之登記事宜，被上訴人以9
    7年12月8日將該3筆未登記土地編列為橋子頭段35-9號、35-
    10號、35-11號（下稱系爭土地），並於97年12月16日辦理
    所有權第一次登記，經審核無誤後，即依土地法第55條、第
    58條、第59條及土地登記規則第72條規定，以97年12月16日
    北縣樹地登字第0970016049號函辦理公告，自97年12月16日
    至97年12月31日為異議期間。訴外人吳廖盡（已於98年8月5
    日死亡）為坐落新北市○○區○○○段35-4號、35-8號土地
    所有權人（35-8號土地業於95年間出賣予新北市政府所有）
    ，於97年12月31日就系爭土地所有權第一次登記案聲明異議
    ，並檢附里長證明書主張依土地法第54條規定申請登記為系
    爭土地之所有權人，因資料不足，被上訴人遂函請吳廖盡提
    供足資證明文件，然吳廖盡仍未能提出具體證明文件，被上
    訴人遂以98年2月11日北縣樹地登字第0980000950號函否准
    其異議，並續行系爭土地所有權第一次登記案件後續之登記
    作業。吳廖盡不服，提起訴願，亦遭駁回。上訴人主張其為
    利害關係人，遂提起行政訴訟。
四、上訴人以原判決違背法令聲明上訴，主張略以：(一)上訴人確
    係本案之利害關係人，且從系爭土地原占有人吳廖盡之代理
    人轉變為輔助占有人而為當事人；吳廖盡從未中斷占有，對
    系爭土地使用均有證明，上訴人為吳廖盡占有之繼受人，合
    併占有，自屬有據。因上訴人購買未登錄土地故未為登記，
    然自95年間即取得系爭土地之事實上處分權，如違建買賣，
    上訴人係因條件成就，就系爭土地具實質期待所有權的地位
    。(二)被上訴人與國有財產局違背誠信原則，未善盡告知責任
    ，證人到場即可說明上訴人上述主張，且吳廖盡繼承人亦出
    具承受及選定當事人狀，也願意出庭作證，然確實未收到法
    院裁定等語，為其論據。經查，原判決已就上訴人並非本件
    利害關係人，提起本件課予義務訴訟為不合法之理由詳為說
    明，上訴人之上訴理由，或係重述其在原審業經主張而為原
    判決摒棄不採之陳詞，或係執其一己之法律見解，對於原判
    決所為「吳廖盡早已遷居桃園縣，無從就系爭土地為占有，
    且所提出之證明亦僅記載吳廖盡在新北市○○區○○○段35
    -4號、35-5號、35-8號土地有耕作之事實，與系爭土地之占
    有無關」等事實認定為爭議，核屬就原審取捨證據、認定事
    實之職權行使為指摘，而非具體表明合於不適用法規、適用
    法規不當、或行政訴訟法第243條第2項所列各款之事實，自
    難認對原判決之如何違背法令已有具體之指摘。依首開規定
    及說明，應認其上訴為不合法。
五、據上論結，本件上訴為不合法。依行政訴訟法第249條第1項
    前段、第104條，民事訴訟法第95條、第78條，裁定如主文
    。
中    華    民    國    99    年    12    月    30    日
                    最高行政法院第六庭
                        審判長法官  藍  獻  林
                              法官  陳  鴻  斌
                              法官  廖  宏  明
                              法官  姜  素  娥
                              法官  林  文  舟

以  上  正  本  證  明  與  原  本  無  異
中    華    民    國    99    年    12    月    30    日
                              書記官  賀  瑞  鸞

司法院資訊處製作；財團法人民間司法改革基金會備份。
